臺灣嘉義地方法院民事裁定
111年度監宣字第192號
聲  請  人  張任因  

相  對  人  張蔡銀枝

關  係  人  張麗月  


上列當事人間請求監護宣告事件，本院裁定如下：
    主  文
宣告張蔡銀枝（女、民國00年0月00日生、身分證統一編號：Z00
0000000號）為受監護宣告之人。
選定張任因（男、民國00年0月00日生、身分證統一編號：Z0000
00000號）為受監護宣告人張蔡銀枝之監護人。
指定張麗月（女、民國00年0月00日生、身分證統一編號：Z0000
00000號）為會同開具財產清冊之人。
聲請程序費用新臺幣壹仟元由受監護宣告之人張蔡銀枝負擔。
    理  由
一、聲請意旨略以：聲請人為相對人之子，相對人因年邁且罹患
    失智症，致不能為意思表示或受意思表示（或不能辨識意思
    表示之效果），有診斷證明書可查。為此，爰依民法第14條
    、第1110條、第1111條及家事事件法第164條規定，請求裁
    定相對人為受監護宣告之人，並選定張任因為監護人，暨指
    定張麗月為會同開具財清冊之人等語。
二、按對於因精神障礙或其他心智缺陷，致不能為意思表示或受
    意思表示，或不能辨識其意思表示之效果者，法院得因本人
    、配偶、四親等內之親屬、最近一年有同居事實之其他親屬
    、檢察官、主管機關或社會福利機構之聲請，為監護之宣告
    ；受監護宣告之人應置監護人。法院為監護之宣告時，應依
    職權就配偶、四親等內之親屬、最近一年有同居事實之其他
    親屬、主管機關、社會福利機構或其他適當之人選定一人或
    數人為監護人，並同時指定會同開具財產清冊之人。法院為
    前項選定及指定前，得命主管機關或社會福利機構進行訪視
    ，提出調查報告及建議。監護之聲請人或利害關係人亦得提
    出相關資料或證據，供法院斟酌。法院選定監護人時，應依
    受監護宣告之人之最佳利益，優先考量受監護宣告之人之意
    見，審酌一切情狀，並注意下列事項：㈠受監護宣告之人之
    身心狀態與生活及財產狀況。㈡受監護宣告之人與其配偶、
    子女或其他共同生活之人間之情感狀況。㈢監護人之職業、
    經歷、意見及其與受監護宣告之人之利害關係。㈣法人為監
    護人時，其事業之種類與內容，法人及其代表人與受監護宣
    告之人之利害關係。民法第14條第1項、第1110條、第1111
    條、第1111條之1分別定有明文。
三、經查，聲請人主張之事實，業據提出診斷證明書、戶籍謄本
    附卷可稽。嗣經本院審驗相對人之精神及心智狀況，於戴德
    森醫療財團法人嘉義基督教醫院（下稱嘉義基督教醫院）趙
    星豪醫師前訊問相對人，相對人因為重聽對於問題均未能回
    答。再經趙星豪鑑定醫師為鑑定結果略以：相對人記憶缺損
    多年，雖持續接受治療，但認知功能仍有顯著退化，日常生
    活亦已無法自理需他人協助。在鑑定時相對人雖然意識清醒
    ，對叫喚有反應，但對問話大部分均無法理解，反應混亂，
    回答隨機且不切題，認知功能已有明顯缺損。其簡易智能測
    試結果僅1分，顯示在多個認知向度均有達嚴重障礙，失智
    量表評估結果亦顯示已達重度失智程度，對複雜社會事務完
    全無法獨立判斷。根據家人陳述及鑑定時之發現，相對人相
    對人因心智欠缺，致不能為意思表示或受意思表示，或無法
    辨識意思表示之效果等情，有精神鑑定報告書在卷可參。本
    院審酌上開勘驗結果及鑑定意見，認相對人已不能為意思表
    示或受意思表示，及不能辨識意思表示之效果，從而聲請人
    聲請對相對人為監護之宣告，為有理由，應予准許。
四、本件相對人既受監護之宣告，自應為其選定監護人及指定會
    同開具財產清冊之人。查相對人之配偶已過世，與配偶共同
    育有1男4女，女兒張惠智已過世，業據聲請人陳述明確，且
    有戶籍謄本之記載可查。聲請人為相對人之子，表示同意擔
    任相對人之監護人，關係人張麗月為相對人之次女，同意擔
    任會同開具財產清冊之人等情，有相對人全部子女簽立之親
    屬同意書在卷可查。本院參酌張任因、張麗月為相對人至親
    及其等之意願，認由張任因任相對人之監護人，最能符合受
    監護宣告之人之最佳利益，爰選定張任因為相對人之監護人
    ，並指定張麗月為會同開具財產清冊之人。
五、末按民法第1113條準用同法第1099條、第1099條之1之規定
    ，監護開始時，監護人對於受監護人之財產，應依規定會同
    遺囑指定、當地直轄市、縣（市）政府指派或法院指定之人
    ，於二個月內開具財產清冊，並陳報法院；於前條之財產清
    冊開具完成並陳報法院前，監護人對於受監護人之財產，僅
    得為管理上必要之行為。本件張任因既任相對人之監護人，
    其於監護開始時，對於相對人之財產，自應依前揭規定會同
    開具財產清冊之人即張麗月於二個月內開具財產清冊並陳報
    法院，併此敘明。
六、依家事事件法第164條第2項，裁定如主文。
中　　華　　民　　國　　111 　年　　9 　　月　　19　　日
                  家事法庭    法　官  洪嘉蘭           
以上正本係照原本作成。
如對本裁定抗告，須於裁定送達後10日之不變期間內，向本院提
出抗告狀，並繳納抗告費新臺幣1,000元。
中　　華　　民　　國　　111 　年　　9 　　月　　19　　日
                              書記官　林玫熹